臺灣士林地方法院民事裁定　　九十九年度消債更字第一五八號
聲　請　人
即　債務人　周詩龍
代　理　人　李勇三律師
上列聲請人即債務人聲請更生事件，本院裁定如下：
    主  文
債務人周詩龍自中華民國一百年四月八日下午五時起開始更生程
序。
命司法事務官進行本件更生程序。
    理  由
一、按債務人與金融機構協商成立者，不得聲請更生或清算，但
    因不可歸責於己之事由，致履行顯有重大困難者，不在此限
    。本條例施行前，債務人依金融主管機關協調成立之中華民
    國銀行公會會員辦理消費金融案件無擔保債務協商機制與金
    融機構成立之協商，準用前項之規定，消費者債務清理條例
    第一百五十一條第五項、第六項分別定有明文。次按債務人
    不能清償債務或有不能清償之虞，且無擔保或無優先權之債
    務總額未逾新臺幣（下同）一千二百萬元者，於法院裁定開
    始清算程序或宣告破產前，得向法院聲請更生，同條例第三
    條、第四十二條第一項亦著有明文。又法院開始更生程序之
    裁定，應載明其年、月、日、時，並即時發生效力。法院開
    始更生或清算程序後，得命司法事務官進行更生或清算程序
    ，必要時得選任律師、會計師或其他適當之自然人或法人一
    人為監督人或管理人，復為同條例第四十五條第一項、第十
    六條所明定。
二、本件聲請意旨略以：債務人有不能清償債務之情事，前曾於
    民國九十五年九月間，依中華民國銀行公會會員辦理消費金
    融案件無擔保債務協商機制與金融機構成立協商，協商條件
    為自同年七月起，分一百二十期，零利率，每月還款二萬七
    千六百十一元。惟債務人之配偶林雅慧於九十七年八月起失
    業，僅賴債務人之計程車收入維持全家人（即債務人、配偶
    及三名未成年子女）之最低生活費用，且債務人因罹患升主
    動脈剝離併主動瘤及主動脈瓣閉鎖不全，於九十八年八月二
    十八日至同年九月八日住院開刀，而增加醫療支出，致債務
    人無法履行協商條件。另債務人就有擔保之房屋貸款，業依
    本院九十八年度消債更第一六一號、九十八年度消債抗字第
    十六號民事裁定意旨，於消費者債務清理法施行後，向債權
    人豐（臺灣）商業銀行請求協商，然遭退件而協商不成立
    。又債務人無擔保或無優先權之債務總額為二百六十五萬四
    千七百八十元，未逾一千二百萬元，復未經法院裁定開始清
    算程序或宣告破產，爰聲請更生等語。
三、經查：
  (一)債務人所主張之上開事實，有債務人提出之中華民國銀行公
    會員辦理消費金融案件無擔保債務協商機制協議書及無擔保
    債務還款計畫、馬偕紀念醫院九十九年十月七日乙種診斷證
    明書、全戶戶籍謄本、財團法人金融聯合徵信中心當事人綜
    合信用報告－協商前置專用債權人清冊、臺北市計程車駕駛
    人執業登記證、債務人及其配偶之勞工保險被保險人投保資
    料表、九十七及九十八年度綜合所得稅各類所得資料清單、
    「消費者債務清理條例」債務人向最大債權金融機構辦理前
    置協商申請書及豐（臺灣）商業銀行前置協商退件通知函
    等件為證（見本院卷第十八至第二十頁、第三十二頁、第三
    十三頁至第三十七頁、第四十六頁至第五十頁、第八十九頁
    、第四十四頁至第四十五頁、第九十五頁至第九十六頁、第
    三十八頁至第四十一頁、第二十四頁至第二十七頁），並經
    本院依職權調取本院九十八年度消債更第一六一號、九十八
    年度消債抗字第十六號民事卷核閱無訛，堪認為真正。
  (二)債務人所有之財產，除其賴以營生之營業用小客車一輛（車
    號四五一—DB，國瑞廠牌，九十四年十月出廠）外，尚有自
    用之新北市淡水區○○○段水碓小段五二四建號建物及所坐
    落同小段一二七—七地號土地（權利範圍萬分之四十一），
    此有債務人之財產歸屬資料清單、汽車行車執照附卷足憑（
    見本院卷第四十二頁、第九十頁）。然前開不動產設定最高
    限額抵押權二千一百五十萬元予豐（臺灣）商業銀行，且
    業經債權人臺北富邦商業銀行股份有限公司等聲請本院民事
    執行處查封拍賣（案號：九十九年度司執字第四九八○一號
    ），經本院民事執行處囑託鑑定後，定其最低拍賣底價為一
    百三十五萬元，而其上擔保債務現約九十四萬八千元，此有
    本院民事執行處九十九年十一月十九日士院景九十九司執勇
    字第四九八○一號函及財團法人金融聯合徵信中心當事人綜
    合信用報告－協商前置專用債權人清冊在卷可稽（見本院卷
    第二十八至第三十一頁、第四十九頁至第五十頁），復經本
    院依職權調取上揭民事執行卷宗核閱屬實。是以債務人所有
    前揭不動產以拍賣底價扣除前開擔保債務後，僅餘約四十萬
    二千元，顯低於前開無擔保及無優先權債權總額二百六十五
    萬四千七百八十元。又債務人現以駕駛計程車為業，每月營
    業收入三萬元左右，此為債務人所自陳，並有其九十七、九
    十八年度綜合所得稅各類所得資料清單及債務人所提出一百
    年一月五日至同年月二十八日之計程車營業收支明細存卷足
    參（見本院卷第三十八頁、第四十頁、第八十一頁至第八十
    七頁）。而債務人與其配偶、三名未成年子女共同居住新北
    市淡水區，參酌內政部所公布一百年度新北市每人每月最低
    生活費一萬零七百九十二元等情，則以債務人上開每月營業
    收入三萬元，扣除每月協商還款金額二萬七千六百十一元後
    ，僅餘二千三百八十九元，實不足以支應其最低生活必要支
    出，足認債務人確因不可歸責於己之事由，致履行協商條件
    顯有困難。
  (三)此外，復查無債務人有消費者債務清理條例第六條第三項、
    第八條或第四十六條各款所定駁回更生聲請之事由存在，是
    債務人聲請更生，應屬有據。揆諸首揭規定，應開始更生程
    序，並命司法事務官進行本件更生程序。
四、爰裁定如主文。
中    華    民    國  100     年    3     月    31    日
                  民事第三庭  法      官  孫萍萍
以上為正本係照原本作成。
本裁定不得抗告。
中    華    民    國  100     年    4     月    6     日
                              書  記  官  劉淑慧